【裁判字號】    95,上易,2
【裁判日期】    950718
【裁判案由】    返還借款等
【裁判全文】
臺灣高等法院民事判決                   95年度上易字第2號
上  訴  人
即被上訴人  丙○○
被上訴人
即上訴人    乙○○
                        工務局建管處)
訴訟代理人  顧定軒律師
複  代理人  甲○○
上列當事人間請求返還借款等事件，上訴人對於中華民國94年10
月28日臺灣臺北地方法院94年度訴字第1815號第一審判決提起上
訴，本院於95年7月11日言詞辯論終結，判決如下：
    主  文
原判決關於駁回上訴人丙○○後開第2項之訴部分，暨命上訴人
丙○○訴訟費用之裁判（除確定部分外）均廢棄。
上訴人乙○○應再給付上訴人丙○○新台幣131,236元。
丙○○其餘上訴駁回。
乙○○之上訴駁回。
第一審關於命上訴人丙○○負擔訴訟費用部分及第二審訴訟費用
關於丙○○上訴部分（除確定部分外），由上訴人丙○○負擔4
分之3，餘由上訴人乙○○負擔。第二審訴訟費用關於乙○○上
訴部分，由上訴人乙○○負擔。
    事實及理由
一、上訴人丙○○起訴主張：上訴人乙○○於民國93年8月間向
    上訴人丙○○屢次以銀行信用被凍結為由，需資金清償信用
    貸款，待銀行信用恢復時，再辦理較低利息之貸款清償，請
    上訴人丙○○予以協助，並一再表示會償還，且會按時繳貸
    款。上訴人丙○○乃於93年7月28日由銀行帳戶匯款現金新
    台幣（下同）10萬元至上訴人乙○○銀行帳戶，復於93年8
    月18日以個人名義向遠東商業銀行（下稱遠東銀行）申請貸
    款33萬元協助上訴人乙○○清償債務，於手續完成後直接請
    承辦人將貸款額匯入上訴人乙○○之銀行帳戶，上訴人乙○
    ○表示會按時繳貸款，待上訴人乙○○信用回復後，再另行
    辦理貸款還。再於93年9月8日以個人名義向台北商業銀行（
    下稱台北商銀）申請貸款30萬元，協助上訴人乙○○清償債
    務，提款卡交由上訴人乙○○使用。93年10月起每月貸款均
    未按時繳交，銀行催上訴人丙○○，上訴人丙○○才繳交，
    12月起上訴人乙○○即以申請房貸為由，希望上訴人丙○○
    協助，之後上訴人丙○○屢次催促均無效，迄今每月貸款均
    由上訴人丙○○代為繳交。上開銀行借款扣除兩家銀行的手
    續費和風險管理費後，除原審所准許之127,237元外，上訴
    人乙○○尚欠上訴人丙○○451,741元。總計上訴人乙○○
    欠上訴人丙○○551,741元。為此依據借貸關係提起本件訴
    訟。並上訴聲明：(一)原審不利於上訴人丙○○部分廢棄。(二)
    上廢棄部分，上訴人乙○○應再給付上訴人丙○○551,471
    元。
    答辯聲明：駁回乙○○之上訴。（上訴人丙○○逾上開請求
    部分，經原判決駁回後，上訴人丙○○並未就此部分判決聲
    明不服，此部分判決已告確定。）
二、上訴人乙○○辯稱：上訴人丙○○由銀行帳戶匯款10萬元至
    乙○○帳戶，並非借款，係兩造交往期間，丙○○要求乙○
    ○利用假日頻繁地自台北往來於南投縣埔里鎮，並投宿在中
    台山下之亞諾飯店之住宿費及交通費，並非上訴人丙○○所
    主張之借款。33萬元及30萬元二筆款項為上訴人丙○○以準
    備結婚及二人便於同居為由，要求上訴人乙○○在其工作地
    租屋，並購置家具，打理生活費、購物等生活上一切開銷所
    支出，並非乙○○要求丙○○協助貸款以償還乙○○之信用
    貸款等語。並上訴聲明：：(一)原判決不利於上訴人乙○○部
    分廢棄。(二)上廢棄部分，駁回被上訴人丙○○在第一審之訴
    。答辯聲明：丙○○之上訴駁回。
三、兩造不爭執之事項：
  (一)兩造自93年6月認識交往，93年10月底分手。
  (二)上訴人丙○○於93年7月28日間由銀行帳戶匯款現金10萬元
    至上訴人乙○○銀行帳戶。
  (三)上訴人丙○○於93年8月18日以個人名義向遠東銀行申請貸
    款33萬元，並將貸款額31萬元匯入上訴人乙○○之銀行帳戶
    。
  (四)上訴人丙○○於93年9月8日以個人名義向台北商銀申請貸款
    30萬元，提款卡交由上訴人乙○○使用，乙○○共提領288,
    215元。
四、上訴人丙○○主張：其於93年8月間由銀行帳戶匯款現金10
    萬元至上訴人乙○○銀行帳戶，係將金錢借予乙○○等語。
    上訴人乙○○雖承認有匯款之事實，惟否認兩造間有借貸關
    係，辯稱此金錢為兩造間之交往費用等語。經查上訴人丙○
    ○雖提出上訴人乙○○93年7月30日所發出之電子郵件為証
    ，惟上訴人乙○○否認該郵件之真正，且該電子郵件發出之
    日期，雖與上訴人陳文竹之93年7月28日之匯款日期接近，
    並有表明要還款之字句，但並未表明還款金額，且未表明要
    還款者係屬何筆借款，故該郵件無法證明兩造間有借款10萬
    元之事實。至於乙○○於93年11月23日所發出之電子郵件，
    並未就上開10萬元表示係借款，上訴人丙○○以電子郵件要
    求上訴人乙○○就10萬元借款作回應，上訴人乙○○亦未作
    任何答覆，亦無法證明兩造間就上開10萬元已成立消費借貸
    契約關係之事實。上訴人丙○○既未能提出積極證據足證兩
    造間已成立10萬元消費借貸契約之事實，其上開主張即無可
    採。
五、上訴人丙○○又主張：其於93年8月18日以其名義向遠東銀
    行申請貸款33萬元，並將貸款額31萬元匯入上訴人乙○○之
    銀行帳戶，其復於93年9月8日以其名義向台北商銀申請貸款
    30萬元，貸予上訴人乙○○288,215元等語，並提出借據、
    個人小額貸款契約書為證。上訴人乙○○雖承認其有收受上
    開二筆金額之事實，惟辯稱否認兩造間有何借貸關係，辯稱
    ：上開二筆款項為上訴人丙○○以準備結婚及二人便於同居
    為由，要求上訴人乙○○在其工作地租屋，並購置家具，打
    理生活費、購物等生活上一切開銷所支出等語。經查依上訴
    人丙○○提出且為上訴人乙○○不爭執真正之電子郵件，上
    訴人乙○○函覆稱：「這個月的房租與貸款請代為繳納」、
    「那兩筆貸款，衡量我目前狀況實無法立即歸還」、「房貸
    有多貸，預留要繳貸款，所以才告知房租與本月貸款請君代
    墊」、「貸款一下來第一時間就會匯錢給你」、「這兩個月
    代墊的錢二萬五千多元已經匯到你的戶頭」、「上次匯款給
    你的25,248元是兩個月應繳的費用，遠東是6,613元，台北
    國際商銀是6,011元」、「遠東銀行的存摺請您寄給我」、
    「我在繳貸款不是嗎？還是您改變心意要代繳ㄚ不會吧」等
    語。上訴人乙○○在上開電子郵件中承認有二筆分別向遠東
    銀行及台北商銀之貸款，伊現在負責繳納貸款，並曾拜託上
    訴人丙○○幫其代墊等事實，經核與上訴人丙○○主張：其
    將上開兩筆銀行貸款借予上訴人乙○○，約定由上訴人乙○
    ○向銀行繳納貸款等語相符。上訴人乙○○雖辯稱：上開二
    筆貸款係便於同居之由，丙○○要求乙○○在其工作地租屋
    ，並購置家具，打理生活費、購物等支出云云，惟未能舉證
    以實其說，空言主張並無可採。應認上訴人丙○○主張：伊
    將遠東銀行及台北商銀之貸款中之31萬元及288, 215元借予
    上訴人乙○○，並由上訴人乙○○直接向銀行繳納本息等語
    ，為可採信。
六、關於兩造間之上開借款清償期，上訴人丙○○主張：當初約
    定由上訴人乙○○按期向上開二銀行繳納本息等語，應認兩
    造間所約定之借貸清償期為丙○○與上開二銀行約定之清償
    期。上訴人丙○○並未舉證證明兩造間有一期利息未付，視
    為全部到期之加速條款約定，其所提出之上訴人乙○○電子
    郵件「那兩筆貸款衡量我目前情況，實無法立即歸還，我會
    盡快轉清於我這裡」之記載，僅能證明乙○○願意還清已到
    期部分之金額，不能証明其同意提前清償。又兩造間之借貸
    關係不同於丙○○與銀行間之借貸關係，所以縱使丙○○已
    經向遠東銀行或國際商銀提前清償，亦不能請求劉惠玲提前
    清償。遠東銀行之還款日為98年8月19日，台北商銀為98 年
    9月8日，上訴人丙○○不能向上訴人乙○○請求未到期之本
    息，僅能請求已到期之本息。遠東銀行之還款方式為每月19
    日繳6,613元，台北商銀為每月8日繳6,011元。關於遠東商
    銀部分，到期金額為自93年9月20日至95年6月19日止共21期
    ，每期以6.613元計算共138,873元，扣除乙○○所繳納之金
    額13,226元，則上訴人丙○○得請求清償金額為125, 647元
    。關於台北商銀部分，到期金額為自93年9月9日至95年7月8
    日止共22期每期以6,011元計算共132,242元，扣除乙○○所
    繳納之金額6,011元，則上訴人丙○○得請求清償金額為
    126, 231元。總計上訴人丙○○得請求清償金額為258,473
    元。
七、從而上訴人丙○○依消費借貸契約法律關係，請求上訴人
    乙○○返還678,978元，於258,473元部分為有理由，應予准
    許，逾此所為請求，為無理由，應予駁回。原審就上開應准
    許部分，為上訴人丙○○敗訴之判決，尚有未洽，丙○○上
    訴意旨求予廢棄改判，為有理由，爰由本院予以廢棄改判如
    主文第2項所示。至於上訴人丙○○之請求不應准許部分，
    原判決為上訴人丙○○敗訴之判決，並駁回其假執行之聲請
    ，經核於法並無不合，丙○○上訴意旨求予廢棄改判，為無
    理由，應駁回其上訴。而上訴人丙○○之請求應准許部分，
    原判決為上訴人丙○○勝訴之判決，經核於法並無不合，乙
    ○○上訴意旨求予廢棄改判，為無理由，應駁回其上訴。
八、本件事證已臻明確，兩造其餘主張與舉證，無一一論列之必
    要，併此敘明。
九、據上論結，本件之丙○○上訴為一部有理由，一部無理由，
    乙○○之上訴為無理由，依民事訴訟法第450條、第449條第
    1項、第79條但書、第78條，判決如主文。
中    華    民    國    95    年    7     月    18    日
                  民事第五庭審判長法  官  林丁寶
                                  法  官  蔡芳齡
                                  法  官  高鳳仙
正本係照原本作成。
不得上訴。
中    華    民    國    95    年    7     月    24    日
                                  書記官  黃慶霽


司法院資訊處製作；財團法人民間司法改革基金會備份。
